臺灣雲林地方法院刑事判決　　　　　　　96年度簡上字第15號
上　訴　人　臺灣雲林地方法院檢察署檢察官
被　　　告　乙○○
　　　　　　　　　　國民
　　　　　　　　　　　巷15號7樓
上列被告因違反毒品危害防制條例案件，上訴人不服本院中華民
國95年12月13日95年度簡字第111 號刑事簡易判決（起訴案號：
95年度毒偵字第1192號），提起上訴，本院第二審合議庭判決如
下：
    主  文
上訴駁回。
    事實及理由
一、犯罪事實：
    乙○○前因施用第一級毒品案件，經觀察、勒戒後，認無繼
    續施用毒品之傾向，於民國（下同）94年09月02日釋放，並
    由臺灣板橋地方法院檢察署檢察官於同年月08日，以94年度
    毒偵字第4207號為不起訴處分確定。乙○○於觀察、勒戒執
    行完畢釋放後，5 年內仍未能戒除毒癮，猶基於施用第一級
    毒品海洛因（以下稱海洛因）之犯意，自95年07月初某日起
    至同年月18日止，在彰化市○○路其友人住處內，以將海洛
    因摻水置入注射針筒內，再以注射針筒注射左肩之方式，每
    3 日施用1 次之頻率，反覆施用海洛因多次。嗣為警於95年
    07月23日凌晨02時13分，在國道一號高速公路247 公里南下
    路段（雲林縣大埤鄉境內）查獲，並扣得供其施用之海洛因
    1 包（淨重0.1 公克）、其所有供施用或預備施用海洛因之
    注射針筒2 支，經採其尿液檢驗，結果呈嗎啡陽性反應，而
    悉上情。
二、認定犯罪事實所憑之證據及理由：
(一)、程序部分：
    本件被告乙○○經合法傳喚，無正當理由而不到庭，依刑事
    訴訟法第455 條之1 第3 項、第371 條規定，不待被告乙○
    ○陳述，由檢察官一造辯論而為判決。
(二)、實體部分：
１、被告乙○○確有自95年07月初某日起至同年月18日止，在前
    揭友人住處，以將海洛因摻水置入注射針筒內，再以注射針
    筒注射左肩之方式，每3 日施用1 次之頻率，施用海洛因多
    次，嗣於95年07月23日凌晨02時13分許，在國道一號高速公
    路南下247 公里路段為警查獲，並扣得供其施用之海洛因1
    包（淨重0.1 公克），及供其施用或預備施用海洛因之注射
    針筒2 支，扣案海洛因及注射針筒是在其受不了毒品藥癮時
    ，要注射使用的，經警採其尿液送驗結果，呈嗎啡陽性反應
    等情，業據被告乙○○於警詢及偵訊時坦承不諱（見警卷第
    2 至4 頁、95年度毒偵字第1069號卷第9 頁至第10頁），並
    有內政部警政署國道公路警察局第四警察隊送驗尿液個案名
    冊在卷可稽（見95年度毒偵字第1065號卷第18頁），被告經
    警於95年07月23日採其尿液送「長榮大學」毒物研究中心以
    酵素免疫分析法、ＧＣ／ＭＳ氣相層析質譜儀法檢驗結果，
    確呈可待因及嗎啡陽性反應等情，亦有「長榮大學」毒物研
    究中心95年08月04日所出具之確認報告一份附卷可參（見95
    年度毒偵字第1192號卷第3 頁），復有扣案海洛因1 包（淨
    重0. 1公克）及注射針筒2 支可憑，扣案海洛因1 包（淨重
    0.1 公克），經送法務部調查局鑑定結果，含第一級第6 項
    毒品海洛因成分，有法務部調查局95年08月17日調科壹字第
    160003167 號鑑定通知書在卷可按。再參以海洛因於人體內
    會代謝成嗎啡，因此涉嫌海洛因之施用者係檢驗其尿液中之
    嗎啡反應一節，為本院職務上已知之事實，被告亦自承其係
    施用海洛因，足見被告於為警查獲前所施用者為海洛因無誤
    。
２、被告因施用第一級毒品案件，經觀察、勒戒後，認無繼續施
    用毒品之傾向，於94年09月02日釋放，並由臺灣板橋地方法
    院檢察署檢察官於同年月08日，以94年度毒偵字第4207號為
    不起訴處分確定之事實，有刑案資料查註紀錄表、全國施用
    毒品案件紀錄表、臺灣高等法院被告前案紀錄表一件在卷足
    證，是被告於觀察勒戒執行完畢後5 年內，再犯施用毒品犯
    行之事實，至為明確。從而，本件事證明確，被告犯行堪以
    認定，應依法論科。
三、論罪科刑：
(一)、依刑法犯罪競合論體系，刑法評價之對象（行為），可分行
    為單數及行為複數，後者即實質競合（刑法第50條），前者
    則為想像競合（非法條競合），並可再區分為自然意義之一
    行為、自然行為單數（即接續犯）及構成要件之行為單數；
    而包括一罪即構成要件之行為單數，為依法律所定之各罪構
    成要件，本即以一個犯意決意，實施數個行為，侵害同一法
    益。廣義的包括一罪，含吸收關係、與罰前行為、與罰後行
    為、吸收犯及結合犯罪；狹義的包括一罪，則指集合犯，包
    括常業犯、常習犯、職業犯、營業犯等。再構成要件之集合
    行為，即一般所稱之集合犯，是典型的構成要件的一行為，
    指立法者在系爭構成要件所描述、所預設的該當行為，本身
    就具有不斷反覆實施之特性，所以，反覆實施行為被總括地
    當成或擬制為一個構成要件行為。反之，這些行為如果被分
    別評價為數罪併罰，將發生重覆評價、刑度超過罪責及不法
    內涵之疑慮。而施用毒品罪，若依前述理論加以理解，因毒
    品本身之成癮性使然，即施用毒品之特性就是會上癮（因此
    才有戒治毒癮之問題），是以，反覆成習的施用才是構成要
    件違犯的典型與常態（至接續犯，則指利用同一機會或時間
    及場所極為接近之情況下，接續實施同一構成要件，侵害同
    一法律，而其間在事實上有不可分離之密切關係而言。亦即
    除可以接續方式重覆違犯外，尚可以單次行為違犯，並無任
    何預設立場）；因此，就施用毒品行為之性質觀察應屬（構
    成要件行為單數之）集合犯。準此，依施用毒品行為的定性
    而言，基於施用毒品成癮的常例，反覆成習施用毒品者，通
    常屬於構成要件的集合行為，即一般所稱之「集合犯」（即
    學理上所稱之「法定接續犯」），持續多次施用亦僅屬構成
    要件的單數行為，法定構成要件的處罰，解釋上已經預設、
    考量到這種持續反覆施用的常態情形，無論新舊刑法亦然。
    故被告之多次施用毒品行為，應認僅為一次構成要件的施用
    毒品行為。從而，既認施用毒品屬集合犯，被告乙○○自95
    年07月初某日起至同年月18日止，先後在前揭友人住處施用
    海洛因，所為係違反毒品危害防制條例第10條第1 項之施用
    第一級毒品罪。被告乙○○多次持有海洛因後，進而施用，
    其持有海洛因之低度行為應為其施用海洛因之高度行為所吸
    收，不另論罪。
(二)、原審以被告乙○○施用海洛因之犯行，事證已臻明確，因予
    適用毒品危害防制條例第10條第1 項、第18條第1 項前段，
    刑法第11條、第41條第1 項前段、第38條第1 項第2 款之規
    定，並審酌被告業因施用毒品犯行，經執行觀察、勒戒完畢
    ，猶不知警惕、戒除毒癮，復犯本件施用第一級毒品之罪，
    惟其施用毒品係屬自戕之罪，且其犯後坦承不諱，復畏其家
    人知悉，應尚有悔悟之意等一切情狀，量處有期徒刑6 月，
    並諭知易科罰金之折算標準，以期向善。至扣案之第一級毒
    品海洛因淨重0.1 公克，應依毒品危害防制條例第18條第1
    項前段規定，宣告沒收銷燬之。包裝袋1 個係被告所有，用
    於包裹第一級毒品，防其裸露、逸出、潮濕，便於持有藉以
    施用之物；扣案之注射針筒2 支為被告所有之物，1 支已用
    於施用海洛因，另1 支未用，分係供犯罪所用及預備之物，
    均應依刑法第38條第1 項第2 款之規定，宣告沒收之。本院
    經核原判決認事用法，均無不合，量刑亦屬妥適。檢察官上
    訴意旨認原審採信被告之自白認定其施用第一級毒品有多次
    ，而論以集合犯，與卷內僅有1 次驗尿報告依照嚴格證據法
    則僅能認定1 次之施用海洛因犯行有所相違，指摘原判決不
    當，惟被告自95年07月初開始施用迄查獲為止，多次施用海
    洛因，平均3 天施用1 次等情，業據被告供述明確，且被告
    上開自白，除有卷附驗尿報告可憑外，尚有扣案之海洛因1
    包及注射針筒2 支可佐，堪認被告如非施用海洛因成癮，隨
    時可能因海洛因毒癮發作而必須施用，被告自不可能於外出
    時隨身攜帶海洛因及施用工具，是被告應係反覆施用海洛因
    成習之人，原審依全案卷證認定被告自白多次施用海洛因屬
    實，並依前揭說明，論以集合犯，並無不合，檢察官上訴認
    原審判決未依驗尿報告認定被告僅有施用海洛因1 次之犯行
    ，核無理由，應予駁回。
四、依刑事訴訟法第455 條之1 第3 項、第368 條，判決如主文
    。
本案經檢察官甲○○到庭執行職務。
中　　華　　民　　國　　96　　年　　5 　　月　　8 　　日
                  刑事第四庭    審判長法  官  吳福森
                                      法  官  曾鴻文
                                      法  官  李秋瑩
以上正本證明與原本無異。
不得上訴。
                                      書記官　邱明通
中　　華　　民　　國　　96　　年　　5 　　月　　8 　　日
附錄本案論罪科刑法條全文：
毒品危害防制條例第10條
施用第一級毒品者，處 6 月以上 5 年以下有期徒刑。
施用第二級毒品者，處 3 年以下有期徒刑。
